臺灣臺北地方法院民事判決　　　　　　　96年度訴字第6639號
原　　　告　合作金庫商業銀行股份有限公司
法定代理人　丁○○
訴訟代理人　甲○○
　　　　　　己○○
被　　　告　戊○○
　　　　　　乙○○
上列當事人間清償借款事件，本院於民國96年11月29日言詞辯論
終結，判決如下：
    主  文
被告應連帶給付原告新臺幣肆佰肆拾參萬陸仟壹佰捌拾參元，及
其中新臺幣肆佰貳拾萬元部分，自民國九十五年十一月十一日起
至清償日止按年息分之二‧六四計算之利息，暨自民國九十五年
十二月十二日起至清償日止，逾期在六個月以內者，按前開利率
百分之十，逾期超過六個月者，按前開利率百分之二十計算之違
約金；其中新臺幣貳拾參萬陸仟壹佰捌拾參元部分，自民國九十
五年十二月六日起至清償日止按年息百分之四‧二四計算之利息
，暨自民國九十五年十二月六日起至清償日止，逾期在六個月以
內者，按前開利率百分之十，逾期超過六個月者，按前開利率百
分之二十計算之違約金。
原告其餘之訴駁回。
訴訟費用由被告連帶負擔。
    事實及理由
一、按被告不抗辯法院無管轄權，而為本案之言詞辯論者，以其
    法院為有管轄權之法院，民事訴訟法第25條定有明文。查本
    件被告乙○○於言詞辯論期日到場，不抗辯本院有無管轄權
    ，且為本案言詞辯論，是依首揭規定，本院自有本件第一審
    管轄權，合先敘明。
二、被告戊○○未於言詞辯論期日到場，核無民事訴訟法第386
    條所列各情形，因原告之聲請，由其一造辯論而為判決。
三、原告起訴主張：被告戊○○前於民國（下同）94年11月11日
    邀集被告乙○○為連帶保證人，向原告借款新台幣（下同）
    4,450,000元，其中購置住宅款4,200,000元部分，約定借款
    期間自94年11月11日起至114年11月11日止，利息按定儲指
    數利率加碼年息0.53%計算機動計算（即現年息為2.64%），
    前3年按月付息，期滿改以按月平均攤還本息；其餘週轉金
    貸款250,000元部分，約定借款期間自94年11月11日起至95
    年11月11日止，期間借款人得於額度內循環動用，期滿即應
    全數清償，又期滿前雙方如無反對意思表示，則自動延長12
    個月，最長期限至114年11月11日止，利息則依原告定儲利
    率指數加碼2.13%機動計算。又前揭借款均約定遲延清償時
    ，逾期在6個月以內者，按約定利率10%，逾期超過6個月者
    ，按約定利率20%計算之違約金。詎被告就前揭借款金分別
    繳納至95年11月10日、95年12月5日止，嗣即未依約繳款，
    依約債務視為全部到期，迄欠如主文所示未為清償。為此，
    爰依消費借貸及連帶保證法律關係提起本件訴訟。並聲明：
    被告應連帶給付原告4,436,183元，及其中4,200,000元部分
    ，自95年11月11日起至清償日止按年息2.64%計算之利息，
    暨自95年12月12日起至清償日止，逾期在6個月以內者，按
    前開利率10%，逾期超過6個月者，按前開利率20%計算之違
    約金；其中236,183元部分，自95年12月6日起至清償日止按
    年息4.34%計算之利息，暨自95年12月6日起至清償日止，逾
    期在6個月以內者，按前開利率10%，逾期超過6個月者，按
    前開利率20%計算之違約金。
四、被告乙○○則以：伊知被告戊○○要向原告借款600,000元
    作為停車位使用，故簽名於契約書第9頁、第11頁。然簽約
    時並無第1頁，契約書第1頁不是伊所簽名，故不知借款金額
    為4,500,000元。契約書上印章係由被告乙○○之雇主即被
    告戊○○保管，本借款應由借款人自行負責等語，以資抗辯
    。並聲明：原告之訴駁回。
五、被告戊○○未於言詞辯論期日到場，亦未提出書狀作何聲明
    或陳述。
六、原告主張之事實，業據提出個人綜合額度借款契約書、指標
    利率表、還款明細查詢單（均影本）等件為證。經查：
  (一)原告就週轉因貸款部分，請求按年息4.34%計算之利息，並
    以之作為計算違約金之基準。惟查，原告主張被告就此貸款
    之繳款日為95年12月5日，並應自95年12月6日給付利息云云
    。而參諸原告所提指標利率表，該95年9月15日起至95年12
    月15日止之定儲利率指數為2.11%，是依約加計2.13%後，其
    利息即應為4.24%。故就週轉金貸款請求部分，其利息自應
    以年息4.24%計算其利息及違約金。是原告就週轉金貸款之
    利息及違約金逾此部份請求，尚無所據，不應准許。
  (二)至原告其餘之主張，核與其所提證物相符，並為被告所不爭
    執，自堪信為真實。
七、被告乙○○雖辯稱簽約時並無於該借款契約第1頁上簽名，
    故不知貸款總金額若干，應不負連帶清償責任云云。然查：
  (一)借款契約第1頁被告乙○○之簽名筆跡，核與該契約第9頁、
    第10頁之筆跡雖有不同，而證人即對保人丙○○亦於96年10
    月25日言詞辯論期日到場證稱：「最後面這邊一定要本人簽
    名，借款人是他自己簽的，第一頁是借款人簽的，保證人是
    後來對保的，所以保證人在後面簽名。」等語，是被告乙○
    ○辯稱其未在第1頁上簽名，即為可取。
  (二)惟被告乙○○辯稱其印章向由被告戊○○保管，其未曾看見
    契約第1頁，不知貸款金額若干云云，為原告否認。
    (1)按依社會交易習慣，債務之連帶保證人簽約時或因借款契
      約內容繁雜致未能詳讀、熟知其所載內容。然如謂保證人
      就其所負保證之債務額度為何不知，卻仍任意簽名於借款
      人（或保證人）欄及對保處，顯與一般社會常情有違，除
      非被告能提出其他佐證，否則其所為之此等主張，即難憑
      取。
    (2)經查，證人即本件對保人丙○○到場證稱：「（問：你辦
      理對保時，有無告知保證人他簽的是什麼文件？有誣告知
      本件借款金額？）有。他知道借款金額」、「（問：對保
      時有無整份契約給保證人看？何以保證人現在說他不知道
      他是擔任多少債權額的保證人？）我是整份給他看，他簽
      完後就走人。我有告訴他。」、「騎縫章是我蓋的。他（
      按即被告乙○○）有在場，他有看到我們蓋章。」、「當
      初是被告戊○○先來對，先來寫，被告乙○○後來才來的
      ，金額也不是我寫的。」等語，是該借款契約應係被告戊
      ○○先行於第1頁書寫借款人、連帶保證人、貸款金額，
      並於對保後交由原告行員，再與被告乙○○對保。
    (3)另參以借款契約上各頁間均有被告乙○○、戊○○以私人
      名章蓋用騎縫章於其上，被告乙○○亦不否認第9頁「全
      部借保戶簽章」、第10頁「立約人簽名」處之簽名，係其
      親自簽署等情，綜上各情，自應認原告之主張及證人之詞
      符合真實而可採信。被告乙○○未能提出其他事證，而空
      言否認伊係在不知保證債務額度下，任意簽名於借款人（
      或保證人）欄及對保處，即無足採。
  (三)依上述說明，本件應認被告乙○○既簽名於借款契約第9頁
    、第10頁「全部借保戶簽章」及「立約人簽名」處，即應知
    悉該保證額度，並應就該契約所生之債務負連帶清償之責。
八、按（消費借貸之）借用人應於約定期限內，返還與借用物種
    類、品質、數量相同之物，未定返還期限者，借用人得隨時
    返還，貸與人亦得定一個月以上之相當期限，催告返還。民
    法第478條定有明定。而遲延之債務，以支付金錢為標的者
    ，債權人得請求依法定利率計算之遲延利息。但約定利率較
    高者，仍從其約定利率。當事人得約定債務人不履行債務時
    ，應支付違約金，同法第233條第1項、第250條第1項亦分別
    定有明文。次按，稱保證者，謂當事人約定，一方於他方之
    債務人不履行債務時，由其代負履行責任之契約。又連帶債
    務之債權人，得對於債務人中之一人或數人或其全體，同時
    或先後請求全部或一部之給付。連帶債務未全部履行前，全
    體債務人仍負連帶責任，民法第739條、第273條分別定有明
    文。查被告戊○○既積欠原告如主文所示，依約自應就其欠
    款負清償之責。又被告乙○○既為被告戊○○前揭借款之連
    帶保證人，依首揭規定，自應就前揭欠款負連帶清償之責。
九、從而，原告依消費借貸及連帶保證法律關係，請求被告連帶
    給付如主文所示，為有理由，自應准許。至原告於此範圍之
    請求，即屬無據，不應准許，應予駁回
十、結論：本件原告之訴為有理由，並依民事訴訟法第385條第1
    項前段、第79條、第85條第2項，判決如主文。
中　　華　　民　　國　　96　　年　　12　　月　　3 　　日
                  民事第三庭    法　官　林振芳
以上正本係照原本作成
如對本判決上訴須於判決送達後20日內向本院提出上訴狀
中　　華　　民　　國　　96　　年　　12　　月　　3 　　日
                                書記官　李淑芬
